【裁判字號】    90,交上訴,40
【裁判日期】    900821
【裁判案由】    過失致死
【裁判全文】
臺灣高等法院刑事判決                              九十年度交上訴字第四號
    上  訴  人  臺灣板橋地方法院檢察署檢察官
    上  訴  人
    即  被  告  甲○○
    選任辯護人  陳永星
    被      告  丙○○
右上訴人因被告等過失致死案件，不服臺灣板橋地方法院八十九年度交訴字第一七
號，中華民國九十年一月五日第一審判決（起訴案號：臺灣板橋地方法院檢察署八十
九年度偵字第一一六九四號），提起上訴，本院判決如左：
    主  文
原判決關於甲○○部分撤銷。
甲○○從事業務之人，因業務上之過失致人於死，處有期徒刑陸月，如易科罰金，以
佰元折算壹日。
其他上訴駁回。
    事  實
一、甲○○於民國八十四年間，因偽造文書案件，經台灣板橋地方法院判處有期徒刑
    四月，緩刑四年，仍不知警惕。其為地荃工業有限公司（以下簡稱地荃公司）之
    塑膠射出技術員，雖未領得駕駛執照，仍偶爾駕駛地荃公司之小貨車為公司送貨
    ，為從事駕駛業務之人。八十八年十二月十六日十九時五十分許，駕駛地荃公司
    車號ＨＭ─九一五五號自小貨車沿臺北縣樹林市○○街○段，由樹林往迴龍方向
    行駛，途經臺北縣樹林市○○街○段二八三號前行人穿越道時，應減速慢行，遇
    有行人穿越時，應暫停讓行人先行通過，依當時情形又無不能注意之情況，竟疏
    未注意，見行人劉吳月鳳穿越馬路，仍搶先通過，其自小貨車左側照後鏡擦撞劉
    吳月鳳臉部、肩部，使其身體向後傾倒，遭由對向行駛之丙○○所駕駛車號五Ｌ
    ─四一五號營業小客車碰倒，劉吳月鳳因而顱內出血併胸腹部出血，經送醫急救
    ，延至同年月十八日十一時五十五分許仍不治死亡。
二、案經被害人劉吳月鳳之子乙○○告訴及臺灣板橋地方法院檢察署檢察官相驗後自
    動檢舉偵查起訴。
    理  由
一、甲○○有罪撤銷改判部分：
（一）訊據上訴人即被告甲○○矢口否認有過失致死犯行，辯稱：當日駕車欲出外倒
      垃圾及吃飯，不是駕駛汽車送貨，劉吳月鳳係遭丙○○所駕駛之計程車撞倒，
      伊所駕駛之小貨車並未撞到劉吳月鳳，過失在計程車司機丙○○，我無過失云
      云。
（二）惟查：
  １、被害人劉吳月鳳因本件車禍受有顱內出血併胸腹部出血之傷害，送醫後不治死
      亡，業經告訴人乙○○指訴綦詳，並有道路交通事故調查報告表及照片附卷可
      證，並經臺灣板橋地方法院檢察署檢察官督同法醫師相驗屬實，制有勘驗筆錄
      、驗斷書、相驗屍體證明書在卷可憑。
  ２、被告甲○○於警訊時供稱：「我駕駛自小貨車往迴龍方向行駛，至台北縣樹林
      市○○街○段二八三號前見一小姐（劉玉蓮）及一名老婦人（劉吳月鳳）過馬
      路，當時該名小姐已過馬路，...，只剩下老婦人在中心線上，我想利用中間
      空檔快速通過。」（見相驗卷第三、四頁）。現場證人劉玉蓮於原審證稱：當
      天我與伯母劉吳月鳳一起過馬路回家，劉吳月鳳在我身後約一步路距離，我聽
      到聲音，看到時劉吳月鳳已倒在地上，當時車流量不大，他們都是雙向來車的
      第一輛，印象中並沒有停下來讓我們過，被告貨車很快過來，而計程車是在另
 一車道等語（見原審卷第三十頁）。同案被告丙○○陳稱：當日我駕駛計程車
      往板橋方向行駛，發現有一名小姐及老婦人欲過馬路，我即停車讓二人過馬路
      ，小姐已過馬路，老婦人正在馬路中心時，我即起步行駛，即見ＨＭ─九一五
      五號自小貨車左後照鏡與老婦人右臉發生碰撞，導致老婦人向後傾倒碰撞到我
      營業小客車左前門後倒地不起（見相驗卷第五、六頁）。於偵查中稱：當時車
      禍發生之情形為死者與另一女孩一起過馬路，死者是先撞到箱型車的後照鏡，
      再彈過來撞到我車子的前面，死者的右臉碰撞到箱型車的後照鏡，再撞到我車
      子前面等語（見相驗卷第十七頁背面）。被害人劉吳月鳳遭車輛撞擊倒地，臉
      部左額二公分裂傷、兩眼眶周圍等瘀青、胸鎖乳及突部右三角肌部有瘀青三處
      、上背部有擦傷二處、左手掌瘀青腫大，有驗斷書在卷可核。則被告甲○○供
      述見劉玉蓮已過馬路，劉吳月鳳在道路中間，其利用空檔快速通過，未讓行人
      先行及證人劉玉蓮及同案被告丙○○所述，被害人先遭被告之小貨車撞及臉部
      等處，而後倒地，應屬有徵。設如被告甲○○之小貨車未碰撞被害人，被害人
      係直接遭丙○○之計程車撞擊，則被害人之雙腳及下肢下端部位，應有撞及傷
      勢，身體上半部不應有撞擊之傷勢。然被害人雙腳及下肢下端部分並無任何外
      傷，本件車禍之發生，應係被害人於通過被告丙○○所駕駛之車道後，行至道
      路中心，被告甲○○未禮讓行人先行，其小貨車左後照鏡擦撞擊被害人臉部、
      肩部，被害人遭碰撞後，造成身體向後傾倒，遭原車道之丙○○計程車碰到，
      倒至地面，造成被害人最後倒地位置為頭部朝向被告甲○○所駕駛之自用小貨
      車，腳部朝向丙○○所駕駛之計程車。此節亦與證人劉玉蓮於偵查所證述：
      死者的腳在計程車後輪前方一點點，鞋子很靠近後輪，頭部在箱型車前門附近
      等語相符。
  ３、被告甲○○另辯稱：依現場圖所示，被告之自小貨車前緣僅觸及人行道，而丙
      ○○之營業小客車幾乎已通過行人穿越道，則被害人應係遭計程車撞及時，被
      告小貨車既尚未到達行人穿越道區域，被害人自不可能遭被告甲○○後照鏡撞
      到云云。惟證人劉玉蓮於偵查中證稱：我與伯母過馬路，看到沒有車才通過，
      走到馬路中間時，還確定沒有來車才繼續走等語。顯見被害人劉吳月鳳與其姪
      女均已通過丙○○所駕駛之車道，到達馬路中心，適被告甲○○駕駛自小貨車
      行至，擦撞被害人，被告甲○○將車輛煞停，被害人則倒回對向車道，碰到丙
      ○○之計程車倒地。是渠等車輛最後停置於行人穿越道上之位置，並無不符。
  ４、按汽車行近行人穿越道前，應減速慢行，遇有行人穿越時，無論有無交通警察
      指揮或號誌指示，均應暫停讓行人先行通過，道路交通安全規則第一百零三條
      定有明文。被告甲○○應注意，並能注意，疏未注意禮讓行人，搶先通過，而
      致肇事，其有過失，已極明確。又經將本件肇事責任，送請台灣省台北縣區車
      輛行車事故鑑定委員會鑑定及台灣省車輛行車事故覆議鑑定委員會鑑定結果，
      均同此研判，有該鑑定委員會八十八年三月三日北鑑字第八九一四九號函及覆
      議鑑定委員會八十九年九月十三日府覆議字第八九一四○二號函在卷可按（見
      相字卷第二十六頁及原審卷第十五頁）。上訴本院再送請中央警察大學鑑定，
      亦認定被告甲○○有上揭之過失，有同校九十年六月二十八日校科字第九○
      一五二六號函及鑑定報告書在卷足參。至被告甲○○聲請傳訊鑑定人周文生副
      教授，因本案事證已明，且該鑑定報告已記載綦詳，自無傳訊之必要，附此說
      明。
  ５、被告甲○○雖辯稱：伊係塑膠射出技術員，當日是開車去倒垃圾及吃飯，並非
      從事駕駛業務之人云云。所舉證人地荃公司總經理吳迺豐也證稱：被告甲○○
      於公司擔任射出領班，專門在工廠內管機器，工作性質不需要使用車子，那天
      可能是下雨，被告開車出去吃飯云云。惟按刑法上所謂業務，係指以反覆同種
      類之行為為目的之社會活動而言，其報酬之有無及是否以營利為目的，均非所
      問，如其具有反覆繼續性即足當之。本件被告甲○○於偵查中已坦承：其平日
      偶而有開該部車送貨等語（見相驗卷第十七頁），是其職務除塑膠射出員外，
      並有從事駕駛運送貨物業務。本件肇事當時，其駕駛平日送貨之公司小貨車肇
      事，自屬執行駕駛業務。
  ６、綜上所述，被告所辯，顯屬卸責之詞，不足採信，其罪證明確，犯行洵堪認定
      ，應予依法論科。
（三）核被告甲○○所為，係犯刑法第二百七十六條第二項之業務過失致死罪。又被
      告甲○○無照駕車，且行經行人穿越道不依規定讓行人優先通行，因而致人於
      死，應依道路交通管理處罰條例第八十六條第一項規定，加重其刑。
（四）原審對被告甲○○為有罪科刑之判決，固非無見。惟查：被告行為後，刑法第
      四十一條業經修正，於九十年一月十日公布，同年月十二日施行。關於易科罰
      金之折算標準，法定本刑要件部分，由三年以下有期徒刑提高為五年以下有期
      徒刑，經比較新舊法之結果，以裁判時之法律有利於被告，依刑法第二條第一
      項前段規定，自應適用裁判時之新法。原審於判決時，不及比較適用，自屬無
      可維持。爰審酌被告甲○○犯罪之品行、素行、犯罪之情節及犯罪後之態度，
      仍未與被害人家屬和解等一切情狀，量處與原審相同如主文第二項所示之刑，
      並依現行法律規定，諭知易科罰金之折算標準（檢察官未上訴，本院不得加重
      其刑）。
 (五) 被告甲○○經合法傳喚，無正當理由不到庭，爰不待其陳述逕行判決。
二、丙○○無罪上訴駁回部分：
（一）公訴意旨另以：被告丙○○駕駛車號五Ｌ─四一五號營業小客車，於前揭時地
      由板橋往樹林方向行駛，經肇事地點，因疏未注意車前狀況，劉吳月鳳遭甲○
      ○撞到後，失去平衡，身體左傾，遭丙○○之計程車撞及並倒地，致使劉吳月
      鳳傷重送醫不治死亡。因認被告丙○○涉有刑法第二百七十六條第二項之業務
      過失致死罪嫌。
（二）訊據被告丙○○堅決否認有過失致死犯行，辯稱：本件車禍發生係甲○○所駕
      駛之小貨車後照鏡先撞到被害人，被害人再彈回來撞到我之計程車，我無從防
      免，自無過失等語。
（三）經查：被告丙○○於偵審中一再堅稱：我駕駛計程車，有停車讓被害人過馬路
      ，劉玉蓮已過馬路，老婦人劉吳月鳳也已過其車道，在馬路中心，後遭被告甲
      ○○之自小貨車左後照鏡撞到，致劉吳月鳳向後傾倒碰撞我之計程車倒地等語
      ，而劉吳月鳳胸鎖乳部等處受有傷害，下肢並無碰撞之傷勢，已如前述，本件
      肇事，係被害人通過丙○○計程車行駛之車道後，在對向車道突遭被告甲○○
      碰撞，致使被害人向後倒，再遭被告丙○○之計程車碰倒，被告丙○○既在自
      己車道，待行人通過後正常行駛，對於對向車道突發之狀況，自無從防免。經
      將本件肇事責任，送請中央警察大學鑑定之結果，亦認被告丙○○無過失責任
      ，有上開鑑定報告書在卷可按。此外復查無其他積極證據，足以證明被告丙○
      ○之過失責任。
（四）原審認不能證明被告犯罪，為其無罪之諭知，於法並無不合。檢察官上訴意旨
      ，仍指其有過失，核無理由，上訴應予駁回。
三、據上論斷，應依刑事訴訟法第三百六十八條、第三百六十九條第一項前段、第三
    百七十一條、第三百六十四條、第二百九十九條第一項前段，道路交通管理處罰
    條例第八十六條第一項，刑法第二百七十六條第二項、第二條第一項前段、第四
    十一條第一項，罰金罰鍰提高標準條例第一條前段、第二條，判決如主文。
本案經檢察官柯麗鈴到庭執行職務
中      華      民      國    九十    年    八      月     二十一     日
                            臺灣高等法院刑事第五庭
                                審判長法  官  曾  德  水
                                      法  官  楊  貴  雄
                                      法  官  趙  功  恆
右正本證明與原本無異。
如不服本判決應於收受送達後十日內向本院提出上訴書狀，其未敘述上訴之理由者並
得於提起上訴後十日內向本院補提理由書（均須按他造當事人之人數附繕本）。
                                      書記官  孫  佩  琳
中      華      民      國    九十    年    八      月     二十一     日
附錄本案論罪科刑法條全文：
刑法第二百七十六條
因過失致人於死者，處二年以下有期徒刑、拘役或二千元以下罰金。
從事業務之人，因業務上之過失犯前項之罪者，處五年以下有期徒刑或拘役，得併科
三千元以下罰金。


司法院資訊處製作；財團法人民間司法改革基金會備份。
